臺灣板橋地方法院刑事判決　　　　　　　95年度訴字第3559號
公　訴　人　臺灣板橋地方法院檢察署檢察官
被　　　告　甲○○
指定辯護人　黃宗正律師
上列被告因違反毒品危害防制條例案件，經檢察官提起公訴（九
十五年度偵字第一九六六０號），本院判決如下：
    主  文
甲○○無罪。
    理  由
一、本件公訴意旨略以：被告甲○○明知海洛因係第一級毒品，
    未經許可不得持有，竟於民國九十五年八月十三日凌晨某時
    許，在臺北縣板橋市○○○路夜市，向真實姓名年籍不詳、
    綽號「阿雄」之成年男子，以新臺幣（下同）六千元之代價
    ，購買第一級毒品海洛因二包後，基於販賣之意圖而在其位
    於臺北縣板橋市○○○街八十巷五弄二十號住處持有之。被
    告另基於販賣第二級毒品之犯意，自九十五年七月起至同年
    八月十二日十時止，經丙○○撥打其0000000000
    號或0000000000號手機與其聯繫後，在丙○○位
    於臺北縣板橋市○○○街八十巷十二弄二號住處，以每次一
    千元之代價販賣第二級毒品安非他命一包予丙○○，嗣於同
    年月十二日下午五時十分許，丙○○在前開住處為警查獲，
    並扣得安非他命吸食器一組（內含第二級毒品安非他命淨重
    ０．０五公克）及點燃之酒精燈具一組。嗣經警聲請搜索票
    後，於同年月十五日下午四時二十分許，在臺北縣板橋市○
    ○○街八十巷五弄二十號查獲被告，並扣得第一級毒品海洛
    因二包（毛重六公克，淨重五．一公克）、第二級毒品安非
    他命二十四包（毛重二十四．四公克，淨重十九．六公克）
    、電子磅秤一個、研磨器一組、分裝袋一百九十個。因認被
    告涉犯毒品危害防制條例第五條第一項之意圖販賣而持有第
    一級毒品罪嫌及同條例第四條第二項之販賣第二級毒品罪嫌
    等語。
二、公訴人認被告涉有上揭罪嫌，係以被告於警詢及偵查中之供
    述、證人丙○○於警詢時之證述及臺灣板橋地方法院檢察署
    勘驗筆錄、現場照片十二張、扣案之第一級毒品海洛因二包
    、第二級毒品安非他命二十四包、電子磅秤一個、研磨器一
    組、分裝袋一百九十個等物、臺北巿政府警察局萬華分局查
    獲涉嫌毒品危害防制條例毒品初步鑑驗報告單二紙、臺灣尖
    端先進生技醫藥股份有限公司濫用藥物檢驗報告一份、通聯
    紀錄八紙等資為其論據。
三、按犯罪事實應依證據認定之，無證據不得認定犯罪事實；又
    不能證明被告犯罪者，即應諭知無罪之判決，刑事訴訟法第
    一百五十四條第二項、第三百零一條第一項分別定有明文。
    次按認定不利於被告之事實，須依積極證據，苟積極證據不
    足為不利於被告事實之認定時，即應為有利於被告之認定，
    更不必有何有利之證據。又認定犯罪事實所憑之證據，雖不
    以直接證據為限，間接證據亦包括在內，然而無論直接或間
    接證據，其為訴訟上之證明，須達於通常一般人均不致有所
    懷疑，而得確信其為真實之程度，始得據為有罪之認定，最
    高法院三十年上字第八一六號及七十六年臺上字第四九八六
    號判例意旨可資參照。
四、訊據被告固坦承持有上揭毒品一節不諱，惟堅決否認有何意
    圖販賣而持有第一級毒品海洛因或販賣第二級毒品安非他命
    等犯行，辯稱：伊因車禍以致腳受傷，海洛因及安非他命係
    買來供己消炎、止痛用的，伊不知道丙○○是誰，伊只知道
    六月份是有位綽號「豬哥裕」之男子向伊借錢，後來伊有向
    渠要錢，但渠沒有拿來還等語，辯護人亦辯稱：被告於九十
    五年六月至八月間，均因車禍骨折，完全無法下床，幾次到
    醫院都是要人扶持，所以在這段期間，渠不可能外出販賣毒
    品等語。經查：
  (一)被告於九十五年八月十五日下午四時二十分許，警經持搜索
    票至其位於臺北縣板橋巿僑中一街八十巷五弄二十號金紙店
    舖兼住處執行搜索，當場起出白粉二包、白色晶體二十四包
    以及電子磅秤一個、研磨器一組、分裝袋一百九十個等事實
    ，為被告所不否認（見本院九十五年十二月二十六日準備程
    序筆錄），並有臺北巿政府警察局萬華分局華江派出所搜索
    扣押筆錄、扣押物品目錄表各一份以及查獲現場照片六張附
    卷可稽（見臺灣板橋地方法院檢察署九十五年度偵字第一九
    六六０號偵查卷第二二頁至第二四頁及第二八頁）。而該等
    白粉二包及白色晶體二十四包，經鑑驗結果，分別檢出含第
    一級毒品海洛因成分（合計驗餘淨重三．六六公克）、第二
    級毒品甲基安非他命成分（合計驗餘毛重二十七．一八公克
    ），有法務部調查局九十五年九月十五日調科壹字第０九五
    二三０一四五二０號鑑定書及內政部警政署刑事警察局九十
    五年十月三日刑鑑字第０九五０一二六二五八號鑑定書各一
    件存卷足憑（見同上偵查卷第九二頁及本院卷宗）。復參以
    被告於本院準備程序中承稱：前開毒品係伊於九十五年八月
    十四日凌晨某時許，在臺北縣板橋巿南雅夜巿內，以總價三
    萬六千元之代價，向真實姓名年籍不詳、綽號「阿雄」之成
    年男子所購買等語屬實（見同上準備程序筆錄），自堪認被
    告確在前述時間及地點，向「阿雄」販入本件扣案之第一級
    毒品海洛因及第二級毒品甲基安非他命，並置於上址金紙店
    舖兼住處內而持有之。
  (二)而公訴人認被告涉有販賣第二級毒品犯行，無非以證人丙○
    ○於警詢時之證詞為據。依證人丙○○之警詢筆錄固記載：
    安非他命是伊於九十五年八月十二日上午十時，在伊住處旁
    邊隔壁巷內之金紙店，以一千元之代價，向綽號「阿華」之
    男子購買，伊聽別人都叫伊「大塊仔（臺語發音）」，「阿
    華」年約四十多歲，體材略胖，是金紙店之老闆，伊從九十
    五年七月至今，約三至四天就打電話向渠購買安非他命，每
    次都是「阿華」送到伊住處給伊，伊七月份時曾去渠店舖內
    ，看到渠都把毒品藏在金紙縫及收音機電池槽、鐵門電源開
    關盒內云云。惟證人丙○○於警詢時所述諸情，乃屬被告以
    外之人於審判外所為之陳述，業經辯護人於本院準備程序中
    就其證據能力聲明異議（見本院九十五年十二月二十六日準
    備程序筆錄）；且經臺灣板橋地方法院檢察署檢察事務官勘
    驗證人丙○○之警詢錄音帶結果，「警：東西是誰的？蔡：
    我的（很小聲，不能確定）。警：那是你的？蔡：（未回答
    ）。警：誰拿的？東西向誰拿的？蔡：阿華。警：誰？阿華
    ？哪一個阿華？蔡：（回答聽不懂）。警：這一個嗎？蔡：
    嗯（很小聲，不能確定）。」「警：你叫他阿華？蔡：嗯。
    警：別人叫他什麼？大塊的（臺語發音）？蔡：嗯。」甚而
    有多處聽不懂或聽不清楚之對話內容，有該署勘驗筆錄一件
    存卷可考（見同上偵查卷第九七頁至第一０四頁），則依證
    人丙○○接受警詢時之錄音帶內容，或依詢問人之誘導而為
    陳述，或錄音內容不清楚以致無法判斷其所述究否與筆錄記
    載相符，自難認其於警詢時之陳述有何可信之特別情況，尚
    不得作為證據。況證人丙○○於本院審理時證稱：伊不認識
    被告，但伊知道渠是在賣金紙，伊是向一位在網咖認識之「
    阿華」買毒品，並不是在庭之被告，伊都與「阿華」約在金
    紙店旁邊等語（見本院九十六年四月十八日審判筆錄），亦
    否認曾向被告購買毒品施用，則被告是否確有販賣第二級毒
    品安非他命予丙○○，實非無疑。
  (三)又被告辯稱：伊於九十五年六月間，因車禍骨折，以致雙腳
    行動不便，不可能外出販售毒品予他人等語。而被告確於九
    十五年六月二十四日，因車禍造成右股骨小粗隆線性骨折而
    前往元復醫院就診，當時雖未住院開刀，惟醫院仍建議臥床
    休息，嗣先後於同年七月八日、七月二十二日至同院回診，
    其Ｘ光顯示骨折處有骨痂形成、無骨折移位情形，此有該院
    九十六年一月十八日元復字第九六０一一八號函暨所附病歷
    影本各一份在卷可查。而證人乙○○於本院審理時具結證述
    稱：被告係住在伊正對面之鄰居，六月二十四日中午，伊在
    家門口整理資源回收物時，看到被告被二個年輕人用發財車
    載回來、不能行動，伊過去問怎麼回事，渠說渠被車撞、躺
    在路邊不能動，該二名年輕人載渠回來，並幫助扶渠至房間
    ，伊看渠傷得那麼嚴重，就要聯絡渠朋友帶渠去看醫生，但
    都找不到人，後來有一位來買金紙之老闆娘來看被告，伊就
    請老闆娘一起幫忙扶渠去看醫生，當時已經傍晚了，伊等就
    近扶渠到土城巿元復醫院就醫，照Ｘ光後發現渠骨頭裂開，
    醫生說要開刀、打石膏，但被告說不要，最後以束帶及繃帶
    固定患部，伊從六月二十四日至八月十三日中午為止，均照
    顧渠生活起居及看店，因為被告右腳大腿與臀部中間之骨頭
    裂開，渠病到腳都腫起來，無法著地，渠都躺在床上，還引
    起痛風及痔瘡發作，連上廁所都要用輔助椅、慢慢移動，渠
    都穿著內衣褲躺在床上不能動，有綑束帶及繃帶，無法外出
    ，伊除了外出買三餐外，其餘時間都在被告家中，這段時間
    ，被告給伊薪水三萬五千元，看店是五千元，六月二十四日
    及七月八日、二十二日至醫院就診時，伊與老闆娘約好一起
    扶被告到元復醫院，被告不能走，渠是用手放在伊二人肩膀
    上、慢慢移動等語；證人陳張娥亦證稱：伊於九十五年六月
    二十四日到被告經營之金紙店買金紙、香，看到被告躺在床
    上哀哀叫，因為渠腿部之前開過刀，後來被車撞又裂開了，
    伊便和乙○○一起帶渠去就醫，伊等二人當渠之手杖，渠雙
    手搭在伊等肩膀上，慢慢上車，當時約下午六時許，醫院照
    Ｘ光後就叫渠開刀，渠說不要，醫生說不然要打石膏或穿鐵
    衣，渠都說不要，後來醫院說不然就躺在床上不能動、綁繃
    帶，渠有照醫生的話做，七月二十日有去複診，醫院說沒有
    這麼快好等語（均見本院九十六年三月一日審判筆錄），核
    與被告所辯情節相符，顯見被告於九十五年六月二十四日確
    因車禍以致右腿線性骨折，且因未開刀或裹石膏，必須臥床
    並綁束帶、繃帶加以固定，生活起居均由他人照料，迄至同
    年八月十三日為止，則是，被告又何以能夠於九十五年七月
    間至九十五年八月十二日上午十時止之期間內，為販賣毒品
    而前往丙○○臺北縣板橋巿僑中一街八十巷十二弄二號住處
    ？從而，被告辯稱：伊因傷臥床、無法外出，不可能販賣毒
    品予他人等語，尚非子虛。
  (四)至公訴人據卷附之行動電話門號通聯記錄（見同上偵查卷第
    七九頁至第八六頁），指陳被告自九十五年七月初至同年八
    月十五日止，迭以行動電話與丙○○通話聯繫等語。然此等
    通聯記錄，充其量僅得證明其二人確係相識，且有密集聯絡
    之情事，尚無法逕以此推論前開通話即係關於毒品交易之聯
    繫，自難據為不利於被告之認定。
  (五)再者，被告迭辯稱其購買前開第一級毒品海洛因及第二級毒
    品甲基安非他命予供己施用等語。經衡諸扣案第一級毒品海
    洛因之重量，驗餘僅淨重三．六六公克，第二級毒品甲基安
    非他命，驗餘亦僅重二十七．一八公克，已如前述，數量非
    鉅。且本件扣案之第一級毒品海洛因共計二包，其中一包毛
    重四．七公克，另一包毛重一．三公克，此據被告之警詢筆
    錄中載述明確（見同上偵查卷第九頁），則被告為將之等重
    分裝以便施用，因而持有電子磅秤、研磨器、分裝袋等物，
    亦非與常情有悖。況本件亦無關於被告曾與他人連繫毒品交
    易之積極證據，是被告辯稱：前開毒品均係供己施用一節，
    尚非不可採信。至被告此次為警查獲時併採集尿液送驗結果
    ，雖呈安非他命類及鴉片類陰性反應，有臺灣尖端先進生技
    醫藥股份有限公司及臺北巿政府警察局偵辦毒品案件尿液檢
    體委驗單各一件附卷可稽（見同上偵查卷第七三頁及第七四
    頁），然而毒品經人體代謝後，其尿液中能否驗出毒品陽性
    反應與其投與量、投與途徑、採尿時間、個人體質及檢測方
    法之靈敏度有關，是前開尿液檢驗報告結果雖呈毒品陰性反
    應，不必然表示被告於採尿前即無施用毒品之行為，尚無法
    據該尿液檢驗報告，即認被告持有扣案毒品即係出於販賣營
    利之意圖。
  (六)此外，被告此次為警查獲併涉施用第一級毒品及第二級毒品
    等罪嫌，曾經本院以九十五年度毒聲字第一五七八號裁定送
    勒戒處所觀察、勒戒後，認無繼續施用毒品之傾向，於九十
    五年九月二十九日釋放出所，並由臺灣板橋地方法院檢察署
    檢察官以九十五年度毒偵字第五七二八號為不起訴處分確定
    ，有該不起訴處分書及臺灣高等法院被告前案紀錄表各一件
    在卷足憑。則被告為施用第一級毒品海洛因、第二級毒品甲
    基安非他命，而非法持有扣案第一級毒品海洛因、第二級毒
    品甲基安非他命之低度行為，應分別為其施用各該毒品之高
    度行為所吸收，自不另論罪，附此敘明。
五、綜上所述，本件依公訴人所舉各項證據，尚無法證明被告持
    有扣案毒品確有販賣營利之意圖，更無法證明被告確有將販
    賣第二級毒品安非他命予丙○○之事實。此外，復查無其他
    積極證據足認被告有公訴意旨所指意圖販賣而持有第一級毒
    品及販賣第二級毒品等犯行，揆諸首揭說明，既不能證明被
    告犯罪，自應為其無罪之諭知。
據上論斷，應依刑事訴訟法第三百零一條第一項，判決如主文。
本件經檢察官張瑞娟到庭執行職務。
中　　華　　民　　國　　96　　年　　5 　　月　　3 　　日
                  刑事第七庭審判長法　官  胡　堅　勤
                                  法　官　李　君　豪
                                  法　官　王　瑜　玲
上列正本證明與原本無異。
如不服本判決，應於判決送達後10日內向本院提出上訴狀（應附
繕本），上訴於臺灣高等法院。
中　　華　　民　　國　　96　　年　　5 　　月　　4 　　日
                              書記官  陳  香  君
